【裁判字號】    98,重上更(三),8
【裁判日期】    980313
【裁判案由】    毒品危害防制條例等
【裁判全文】
臺灣高等法院刑事判決             98年度重上更(三)字第8號
上  訴  人
即  被  告  甲○○
指定辯護人  義務辯護律師 黃仕翰律師
上列上訴人因毒品危害防制條例等案件，不服臺灣板橋地方法院
95年度重訴字第20號，中華民國95年8月7日第一審判決（起訴案
號：臺灣板橋地方法院檢察署95年度偵字第2940號、第2941號、
第4575號、第6709號；併辦案號：同署95年度偵字第10653號、
第12403號），提起上訴，判決後，經最高法院第三次發回，本
院判決如下：
    主  文
上訴駁回。
    事  實
一、緣另案被告萬宇翔於民國（下同）94年8月間，在臺中市南
    屯區中和巷內之「玉德宮」內，經由陳登岳（已撤回上訴確
    定）之介紹而與另案被告鍾萬億（綽號「鍾仔」，由檢察官
    另案偵辦）相識，在其後二人言談中，萬宇翔獲悉鍾萬億與
    在泰國、緬甸邊境當地之販毒集團份子廖正雄（綽號「廖仔
    」，由檢察官另案偵辦）熟識，可由此管道低價購入大批之
    第一級毒品海洛因磚。萬宇翔遂請陳登岳幫助居間由鍾萬億
    走私運輸管制毒品海洛因至臺灣地區，言明下述海洛因55又
    3分之2塊海洛因運輸入境臺灣後，由陳登岳負責將萬宇翔之
    匯款單轉交予鍾萬億後，陳登岳即可由萬宇翔處獲得新台幣
    （下同）2百至3百萬元之報酬（尚未取得），陳登岳為貪圖
    上述不法報酬，遂基於幫助運輸及走私管制之第一級毒品海
    洛因之犯意，居間幫助協調萬宇翔與鍾萬億達成共同走私運
    輸海洛因入境臺灣之犯罪協議。而萬宇翔與鍾萬億達成協議
    後，即於94年12月間進行犯罪分工，先由萬宇翔在台灣尋找
    買家籌湊購毒資金，鍾萬億則赴中國大陸地區轉至泰國與廖
    正雄接洽運輸毒品事宜。待廖正雄在泰國、緬甸邊境購得海
    洛因後，鍾萬億與萬宇翔所委託之另案被告王俊鵬（綽號阿
    鵬，由檢察官另案偵辦），則搭機至中國大陸再轉赴泰國與
    廖正雄會合。而廖正雄除與鍾萬億合作外，另與甲○○及高
    雄地區某真實姓名、年籍不詳綽號「蚊子」之成年男子合作
    ，共謀自泰國走私運輸海洛因入境臺灣先後遂行下列犯罪：
二、94年12月間，甲○○、廖正雄在泰國清邁地區，二人基於走
    私運輸第一級毒品海洛因之概括犯意聯絡及走私運輸制式手
    槍與子彈入境臺灣之犯意聯絡，協議甲○○可獲得130萬報
    酬（此報酬款已由貨主先行支付予廖正雄，待事後再由甲○
    ○向廖正雄領取，惟廖正雄尚未分與甲○○），而由甲○○
    出面約定以每1塊海洛因磚泰銖1萬元代價委託綽號「勇仔」
    泰籍成年男子代其在泰國以傢俱木製品名義報關，甲○○則
    以其可獲報酬中之30萬元代價委託在臺灣地區友人彭上展代
    覓人頭取貨；彭上展則與甲○○共同基於走私運輸第一級毒
    品海洛因及制式手槍、子彈入境臺灣之犯意聯絡，彭上展在
    臺灣則尋得不知情之陳燦輝為人頭領貨人後通知甲○○，甲
    ○○即將19塊海洛因磚毒品（驗後淨重6763.92公克，純度
    79. 82%，空包裝總重291.65公克）及具殺傷力之美國COLT
    廠製DETECTIVE SPECIAL型口徑0.38吋之制式轉輪手槍乙枝
    及具殺傷力口徑0.38吋之制式子彈22發夾藏於傢俱裝於木質
    儲藏櫃內自泰國曼谷起運，於95年1月25日自臺中港入境臺
    灣地區報關，待不知上情之陳燦輝（另由檢察官為不起訴處
    分）至臺中市○區○○街118號欲辦理領貨時，為調查局調
    查員當場逮捕，並放置於台中港中國貨櫃場內之上述木質儲
    藏櫃（報關行：中興報關行；報單號碼DA/95/F216/0259 ）
    內搜索查獲上開毒品及槍彈（經取樣鑑定試射其中子彈3 發
    ）。
三、於94年12月間，甲○○、鍾萬億與廖正雄在泰國清邁地區，
    基於走私運輸第一級毒品海洛因之犯意聯絡，推由甲○○出
    面約定以每1塊海洛因磚泰銖1萬元代價委託綽號「勇仔」泰
    籍男子代其在泰國以傢俱木製品名義報關，嗣由與其等有走
    私運輸海洛因犯意聯絡之王俊鵬夾藏55又3分之2塊海洛因磚
    之毒品於傢俱內裝櫃自泰國曼谷起運，萬宇翔則基於其與鍾
    萬億、廖正雄之共同走私及運輸毒品海洛因犯意聯絡，在臺
    灣利用不知上情之塗俊福（由檢察官為不起訴處分）提供身
    分證為人頭領貨人。嗣於運輸至臺中港走私入境後，為刑事
    警察局會同臺中關稅局海關人員，於95年2月3日上午10時許
    在臺中港萬海貨櫃場，倉單編號：DA-95F0000000號貨櫃內
    搜索起獲夾藏於傢俱內之海洛因磚55又3分之2塊（驗後淨重
    19723.42公克，純度72.61%，空包裝總重792.96公克），警
    方查扣毒品後，循線於當日下午3時許，在臺中市○○區○
    ○路2段178之15號陳登岳住處拘提居間幫助鍾萬億、萬宇翔
    完成上述走私運輸海洛因入境臺灣之陳登岳到案。
四、案經臺灣板橋地方法院檢察署檢察官指揮法務部調查局北部
    機動組暨內政部警政署刑事警察局移送臺灣板橋地方法院檢
    察署檢察官偵查起訴。
    理  由
一、證據能力：被告及辯護人對於後引證據之證據能力，均不爭
    執（更三卷第52頁背面），且觀其製作取得情形，並無違法
    或不當情形，依刑事訴訟法第159條之5規定，均有證據能力
    ，合先敘明。
二、訊據上訴人即被告固不諱言：於上開時地，自泰國運輸物品
    來台而遭查獲等情，惟否認有何運輸毒品、槍械犯行，辯稱
    ：只是受廖正雄委託幫忙報關，不知是運送海洛因、槍械等
    物等語。經查：
（一）有關94年12月間，甲○○、廖正雄在泰國清邁地區，協
      議走私運輸第一級毒品海洛因、及走私運輸制式手槍與子
      彈入境臺灣，甲○○可獲得130萬報酬（尚未領取）。甲
      ○○以每1塊海洛因磚泰銖1萬元代價委託綽號「勇仔」泰
      籍成年男子代其在泰國以傢俱木製品名義報關，甲○○則
      以30萬元代價委託與之有犯意連絡之臺灣友人彭上展代覓
      人頭取貨；彭上展在臺灣則尋得不知情之陳燦輝為人頭領
      貨人。甲○○即將19塊海洛因磚毒品（驗後淨重6763.92
      公克，純度79.82%，空包裝總重291.65公克）及具殺傷力
      之美國COLT廠製DETECTIVE SPECIAL型口徑0.38吋之制式
      轉輪手槍乙枝及具殺傷力口徑0.38吋之制式子彈22發夾藏
      於傢俱裝於木質儲藏櫃內自泰國曼谷起運，於95年1月25
      日自臺中港入境臺灣地區報關，待不知上情之陳燦輝至臺
      中市○區○○街118號欲辦理領貨時，為調查局調查員當
      場逮捕，並放置於台中港中國貨櫃場內之上述木質儲藏櫃
      （報關行：中興報關行；報單號碼DA/95/F216/0259）內
      搜索查獲上開毒品及槍彈。94年12月間，甲○○、鍾萬
      億與廖正雄在泰國清邁地區，由甲○○以每1塊海洛因磚
      泰銖1萬元代價委託綽號「勇仔」泰籍男子代其在泰國以
      傢俱木製品名義報關，由王俊鵬夾藏55又3分之2塊海洛因
      磚之毒品於傢俱內裝櫃自泰國曼谷起運，由萬宇翔在臺灣
      利用不知上情之塗俊福提供身分證為人頭領貨人。嗣於運
      輸至臺中港走私入境後，為刑事警察局會同臺中關稅局海
      關人員，於95年2月3日上午10時許在臺中港萬海貨櫃場，
      倉單編號：DA-95F0000000號貨櫃內搜索起獲夾藏於傢俱
      內之海洛因磚55又3分之2塊（驗後淨重19723.42公克，純
      度72.61%，空包裝總重792.96公克）等情，業據：
    (甲)被告於警詢稱：約在去年94年10月底我有去泰國找我女
      友玩時，透過當地三輪車司機認識當地廖先生（指廖正雄
      ），回國後在12月分左右（大家稱呼他『老大』）打電話
      給我，說泰國那裡有事情要我過去幫忙，過去幫忙的話，
      會有一塊海洛因磚（約350公克）1萬元泰銖之代價給我，
      在12月中旬左右我過去時，『鍾仔』（指鍾萬億）、『阿
      鵬』（指王俊鵬）、『阿猴』就已在泰國清邁一家飯店那
      裡與我會合，『廖仔』也有在那裡，伊『廖仔』就講『鍾
      仔』有55塊海洛因磚要運回臺灣，要我協助幫忙及報關，
      這當中廖仔又問我台灣是否找到人頭，於是我用泰國電話
      打電話回來問彭上展能否找到人頭，電話中我有跟彭上展
      說明走私毒品。彭上展跟我講找到了人頭後，廖仔又跟我
      說要再託我走私一批19塊海洛因及1枝槍，他跟我這批貨
      的貨主是台中豐原那裡的人，貨收到之後打電話給他（指
      廖仔），廖仔會派人過來拿等語（偵字第4575號卷第7頁
      ）。並稱：該批19塊海洛因磚之代價為2塊海洛因磚之
      市價〈1塊以65萬元新台幣〉，合計130萬，錢由貨主支付
      廖仔，我再向廖仔拿。我還沒取得前述之走私代價金130
      萬元。警方於2月3日在台中港區查獲之56塊海洛因磚，是
      我前述廖仔要我走私之海洛因磚55塊等語（偵字第4575號
      卷第8頁），復稱：多出1塊是鍾仔在那裡用剩下的，要
      我順便運回來。該批55塊毒品，由阿鵬負責裝箱，領貨人
      資料是鍾仔提供給阿鵬，我和阿勇幫他找報關行，我有看
      到是寄台中縣太平，收件人名字寫英文。真正貨主我不知
      道。經警方查證該批19塊磚之收件人為陳燦輝，是我託彭
      上展所找人頭等語（偵字第4575號卷第9頁）。再稱：
      19塊部分是由我裝箱，55塊是由『阿鵬』裝箱，將海洛因
      磚裝在家具背面，19塊部分是裝在酒櫃底座，55塊是在一
      個大餐桌背面底座，不同日期裝箱，裝19塊，時間約是在
      1月初，55塊約再過1星期；地點相同，在清邁1棟由阿勇
      去租的民宅內等語（偵字第4575號卷第10頁）。亦稱：
      臺灣部分公司都是由彭上展負責，事成後我給他30萬新台
      幣。他只有負責19塊這1次，有先借支十幾萬元給他酬金
      由我提供，我再向『廖仔』申請等語（同上卷第11頁）。
      又稱：走私之海洛因毒品之來源，由『廖仔』負責與出
      貨地緬甸聯繫，由泰國人『阿六』出面接洽緬甸苗族〈泰
      緬邊境之華裔人〉將毒品運到清邁，『阿鵬」跟『阿六』
      約定接貨地點，再到清邁市區與送貨之苗族人接貨，接到
      貨後再由『阿鵬』運到『阿勇』租的民宅內裝箱，再由『
      阿勇』找報關行將毒品以貨櫃走私方式到臺灣，從曼谷經
      香港到臺灣期間約14天。因為臺灣毒販與『廖仔』不熟悉
      ，都是找『鍾仔』，『鍾仔』再找『廖仔』向出貨地訂貨
      ，『阿猴』是『鍾仔』的小弟，『鍾仔』不在時，由『阿
      猴』頂替『鍾仔』的工作等語（同上卷第13頁）。
    (乙)被告於偵訊稱：我綽號叫阿貴、阿祥。調查局北機組95
      年1月25日在台中港中國貨櫃港查獲手槍子彈等物及刑事
      局在95年2月3日上午在台中港萬海貨櫃場查獲海洛因磚55
      又3分之2塊，我有參與該2次毒品運輸案。我在泰國協助
      他們綽號廖仔男子鍾仔報關。1月25日該次提貨人陳燦輝
      ，是彭上展找的人頭。有告知彭上展1月25日要接的貨為
      何物，但陳燦輝不知情，彭上展可以拿30萬元，陳燦輝由
      彭上展支付給他，該次我可以拿130萬元。2月3日這次我
      可以拿55萬元，因為這次我負責報關，1月25日我還要負
      責領貨。1月25日的貨，廖仔會叫人來拿等語（偵字第457
      5號卷第30，31頁）；並稱：94年10月間認識廖仔。94
      年12月間他打電話給我，叫我去泰國清邁幫他，我到泰國
      時，鍾仔（指鍾萬億）、阿猴、阿鵬（指王俊鵬）都在那
      邊，他們請我做報關，因為我認識當地報關叫做阿勇之人
      ，他們說要幫忙運輸海洛因回臺灣，代價1塊泰銖1萬元。
      他們委託運19塊、55塊，都是我在泰國報關進來，以泰國
      報關人名義報關，臺灣以報關人名義領貨，19塊該批是我
      自己處理，19塊該批我可以取得130萬元代價。19塊該批
      臺灣報關，廖仔臨時跟我說，我打電話回臺灣叫彭上展幫
      忙找人等語（偵字第2941號卷第160頁、偵字第2940號卷
      第74頁反面）。復稱：彭上展不知運輸何物，我當時只
      跟他說有夾帶東西，臺灣由他負責接貨，我當時答應給他
      30萬元。彭上展是海關查獲時知道裡面是海洛因跟槍等語
      （偵字第2941號卷第161頁、偵字第2940號卷第75頁）。
      亦稱：當時在泰國接觸有廖仔、鍾仔、阿彭。我回臺灣
      ，阿彭有來找我聊天，當時有帶他老大黑仔，有介紹認識
      。我在泰國，有聽鍾仔說該貨有黑仔（指萬宇翔）、鍾仔
      、廖仔3人所有等語（偵字第4575號卷第57頁）。
    (丙)被告於原審羈押訊問稱：台中港19塊毒品我有參與，在偵
      訊中所言均實在等語（原審95年度聲羈字第133號卷第4頁
      ）。核與：
    (甲)同案被告陳登岳於警詢稱：綽號『鍾仔』是經我國中同
      學陳元榮介紹在大陸雲南省昆明地區認識的，認識至今有
      2、3年了，交情普通，這幾天聯絡是因為綽號『鍾仔』男
      子準備走私一批海洛因毒品入境，我一位綽號『黑仔』的
      朋友正好有意願購買大批毒品，『黑仔』跟『鍾仔』不認
      識，遂透過我跟鍾仔聯絡牽線。『鍾仔』大約於95年1月
      中旬左右，告訴我欲走私海洛因，約55塊海洛因磚，『黑
      仔』答應我事成後會給我3百萬元佣金。我於今〈95〉年2
      月5日第二次調查筆錄中供稱同年2月4日查獲之55塊海洛
      因磚是因為我知悉『鍾仔』準備走私海洛因毒品，我一位
      綽號『黑仔』友人正巧有意願購買，遂透過我向「鍾仔』
      購買。詳情是因為我知道『黑仔』跟『鍾仔』之前就聯絡
      過要走私海洛因毒品，1月25日左右調查局在台中港查獲
      19塊海洛因磚及制式手槍，翌〈26〉日我就與『鍾仔』聯
      絡詢問此事，『鍾仔』才跟我說被查獲的並不是『黑仔』
      的貨，『黑仔』的貨有55塊。『黑仔』為何要告知我渠等
      準備走私海洛因毒品計畫？是因為『黑仔』怕購買毒品的
      錢會被『鍾仔』黑吃黑，才會先跟我言明在先，問我『鍾
      仔」人格如何？可不可靠。我於1月25日20時20分許與『
      鍾仔』聯絡，對方問我單收到了沒？是指：該張單子記載
      有『鍾仔』帳號是要等到毒品安全抵台交到貨主『黑仔』
      手上時，『黑仔』會將款項匯至該帳戶，那55塊裡面有35
      塊是『黑仔』的，17塊是『鍾仔』的，剩下3塊是泰國『
      老仔』的，『鍾仔』是透過我將單子交給『黑仔』等語（
      偵字第2941號卷第7至10、141至143頁）。於偵訊、原
      審羈押訊問稱：該批貨，有黑仔35塊，鍾仔20塊。鍾仔、
      黑仔彼此認識，是我介紹他們彼此認識，約在半年前，我
      在宮內介紹。介紹他們認識當時沒有提到要進貨，可能是
      黑仔，也可能是鍾仔叫「阿祥」（指被告甲○○）過去。
      我知道他們可能在一星期內完成，卻不知道該貨拖到1個
      月，該批貨報關在1月27日，當時拖到黑仔才找我，問鍾
      仔為何拖那麼久。泰國老仔我不認識，只知道他姓廖（指
      廖正雄）。95偵4575卷編號3是黑仔（指萬宇翔），4號是
      鍾仔（指鍾萬億）。2月3日上午10點，台中港萬海貨櫃場
      倉單DA-95F0000000號查獲海洛因20.548公斤，該貨是我
      接洽。經過是，1月中旬，綽號黑仔透過我認識鍾仔男子
      ，由我介紹，鍾透過泰國綽號「老兄」出貨，臺灣由「黑
      仔」派「阿祥」，「阿祥」再派人去負責接貨。（偵字第
      2941號卷第45、46、157、158、196、197頁，原審95年度
      聲羈字第98號卷第4頁）。
    (乙)同案被告彭上展於警詢稱：台中市○○街118號是我帶陳
      燦輝去租的，1個月1萬2仟元新台幣，合約1年，當時付押
      金2個月、租金1個月。合計3個月連同給仲介公司仲介費
      6仟元，總計4萬2仟元。費用由甲○○提供。台中市○○
      街118號這倉庫是我事先去看，再由甲○○決定的。甲○
      ○叫我找另一個人去租，不要用我的名義去租。甲○○表
      示事成之後要給我20萬元，錢尚未拿到，過程中有拿4、5
      萬給我當生活費用。行動電話門號0000000000是我所使用
      。我曾經向台中市居○街中興報關行聯絡，甲○○表示有
      一批家具要從泰國進來臺灣，叫我用陳燦輝名義委託報關
      行去報關該批家具。該批家具之提貨單是由泰國直接寄到
      我之前的住處台中市○○路○段1號12樓之4，收件人為陳
      燦輝。以DHL快遞送達。今年1月25日調查局會同台中關稅
      查獲以陳燦輝名義報關家具貨物，內夾藏海洛因磚19塊、
      手槍1把、子彈22發，這次我在報關後甲○○才向我提起
      家具內藏放有毒品。他說19塊毒品及1支槍。案發後甲○
      ○向我表示出事了，要我自己小心一點等語（偵字第2940
      號卷第6-7頁，第8頁）。
    (丙)證人即人頭提貨人陳燦輝於調查局稱：95年1月25日於台
      中市○區○○街118號領取以我名義進口貨品，那是與我
      合作的老闆張先生〈詳細姓名我不知道〉要我領的，大約
      95年1月15日左右，張先生和我一起去惠芳房屋仲介公司
      簽約租賃台中市○區○○街118號處所，租約1年，每月租
      金1萬2仟元，張先生並當場交付1個月的訂金及1個月的租
      金給仲介人員及房東，張先生叫我在同月25日之前住進去
      ，我是同月22日下午住進去的張先生並將門號0000000000
      的手機交給我使用，以方便他聯繫我，到了1月25日，張
      先生打這支行動電話給我，告訴我在美和街118號等候，
      有家具要載運過來，叫我簽收，我就等到晚上21時左右才
      有貨車載運過來，當貨車司機交貨給我，並由我簽收時，
      我就被貴組人員當場抓了等語（偵字第2940號卷第14頁）
      ；並稱：我知道叫我接貨是這一次。聯邦起重行送貨單乙
      份，所示資料上95年元月25日之簽收人是由我本人親自簽
      名，這就是我領取張先生以我名義進口貨物時簽收的單子
      等語（偵字第2940號卷第15頁），於警詢稱：彭上展就是
      我所稱之張先生。是彭上展叫我去領取海洛因磚等物品等
      語（偵字第2940號卷第11頁）。大致相符。
    (丁)且參酌：
      刑事警察局偵三隊三組對同案被告陳登岳之0000000000號
      行動電話實施監聽之通訊監察譯文所載：(1)元月24日：「
      （鍾萬億）：他說星期六寄出去，可能今天，或明天就會
      收到了。（陳登岳）：那個有去問，說要到過年後。‧‧
      ‧（陳登岳）：他不是說27會匯？（鍾萬億）：啊。（陳
      登岳）：27會匯？（鍾萬億）：27日到啦。（陳登岳）：
      對啊，怎麼來得及，接下來要圍爐了。（鍾萬億）：27啊
      ，28日可以領到嗎？（陳登岳）：沒辦法。（鍾萬億）：
      沒辦法，就要等過年過了，啊你注意這二天，今天、明天
      ，快遞有收到嗎。‧‧‧如果沒有收到你要馬上跟我講」
      。(2)元月25日：「（鍾萬億）：你單有收到嗎？（陳登岳
      ）：還沒。（鍾萬億）：沒有，明天我叫他們問號碼，你
      明天早一點注意我打給你‧‧‧」。(3)元月26日16時19分
      ：「（陳登岳）：你有問嗎？（鍾萬億）：他說今天會收
      到啦，今天如果沒收到，明天再問」、21時52分：「（鍾
      萬億）：你那單有收到嗎，沒有明天就要問了。（陳登岳
      ）：我不知道，等一下我再問‧‧‧」。(4)元月27日：「
      （陳登岳）：都沒有收到。（鍾萬億）：沒收到，他說還
      沒寄，他說初三才寄，他說反正過年，一定讓你來得及這
      樣。（陳登岳）：是誰要寄，怎麼這樣弄，裝肖仔。（鍾
      萬億）：那就弄運行的啦。（陳登岳）：那天你跟我講星
      期六、又講星期一。（鍾萬億）：那天他說禮拜六寄，可
      能星期六才寄東西而已。（陳登岳）：啊不是那天就拿去
      寄了。（鍾萬億）：不是啦，才下船啊，下船才有提單。
      （陳登岳）：啊到現在沒單。（鍾萬億）：現在有了阿，
      他說反正你們休息，初三才要寄。（陳登岳）：情形到底
      怎麼樣，現在是證件還沒有就對啦，何時會有？（鍾萬億
      ）：對，大概初五、六啦。（陳登岳）：好啦」等語，而
      證人即承辦警員黃建榮於本院前審解析上開譯文證稱：本
      件查獲毒品情形，是我們得知有55塊毒品要從泰國走私進
      來，大陸負責跟泰國聯繫的人有鍾萬億，臺灣部分我們監
      聽得知鍾萬億聯絡的有陳登岳等人。‧‧‧〔（提示‧‧
      ‧監聽記錄第36、37頁並告以要旨）36頁最後三行，鍾萬
      億有問，陳登岳說「都沒有收到」‧‧‧這些話是什麼意
      思？〕這段是說才下船，下船後才有提單，提單還沒有收
      到，要收到提貨單，船進來，才能去提貨，貨是夾藏在木
      製家具裡。這是說才下船，船要出港，他們才會把提單寄
      來臺灣，臺灣要收到提單才可以領貨。（初三才要寄是何
      意思？）初三才要寄，應該是寄提單。（本件在台中查獲
      的海洛因55塊是在過年前或過年後？）是在過年後‧‧‧
      ，是查獲的。‧‧‧海關放假是1月28日到2月3日，2月3
      日是放假最後一天。‧‧‧我們從他們出船的日子來推算
      。‧‧‧（本件查獲的55塊海洛因磚是過年前或過年後出
      貨？）在過年前出貨等語（上訴卷第104-105頁），且該
      刑事警察局偵三隊三組日後並據以查獲上開自泰國曼谷走
      私運輸至臺灣台中港之第一級毒品海洛因磚55又3分之2塊
      無誤，顯見其內容判讀正確。
    (戊)而上述制式轉輪手槍與子彈經送請內政部警政署刑事警察
      局鑑定，該局鑑識人員以性能檢驗法、制式子彈試射法、
      比對顯微鏡法，試射其中3發子彈後，確認該手槍為美國
      COLT廠製DETECTIVE SPECIAL型口徑0.38吋之制式轉輪手
      槍、機械性能良好、可擊發同口徑子彈，而子彈則均為具
      殺傷力口徑0.38吋之制式子彈，有內政部警政署95年2月
      16日刑鑑字第09500145810號槍彈鑑定書可憑（偵字第294
      1號偵查卷第210至213頁，此鑑定書依據刑事訴訟法第206
      條第1項、及第159條第1項理由說明，具有證據能力）。
      另扣案海洛因磚19塊送請法務部調查局鑑定後，亦判明其
      均含第一級毒品海洛因成分，合計淨重6763.92公克（空
      包裝總重291.65公克），純度78.82﹪，純質淨重5331.32
      公克，有法務部調查局95年3月21日調科壹字000000000號
      鑑定通知書1紙在案可考（偵字第2940號卷第79頁）。另
      扣案海洛因磚55又3分之2塊部分送請法務部調查局鑑定後
      ，亦判明其均含第一級毒品海洛因成分，驗後淨重19723.
      42公克，純度72.61%，空包裝總重792.96公克，有法務部
      調查局95年4月6日調科壹字000000000號鑑定通知書在案
      可考（偵字第4575號卷第72頁）。此外並有聯邦起重行送
      貨單、進口報單、提貨清單（均影本）、臺中關稅局扣押
      貨物／運輸工具收據及搜索筆錄可稽（偵字第2940號卷第
      23頁、28至29頁、35頁、第49頁），此部份事實，堪予認
      定。
（二）被告及其辯護人辯稱：甲○○至多僅係幫助，而為走私運
      輸毒品海洛因犯罪構成要件以外之行為，且事先不知廖正
      雄走私運輸毒品、制式轉輪手槍及子彈各節，均與上開證
      據不符，不足採信。
綜上: 被告所辯均不足採，事證明確，其犯行堪予認定。
三、被告行為後，刑法於95年7月1日修正施行，與本案有關者：
（１）修正後刑法第11條規定「本法總則於其他法律有刑罰或保
      安處分之規定者，亦適用之。但其他法律有特別規定者，
      不在此限。」修正前同條規定「本法總則於其他法律有刑
      罰之規定者，亦適用之。但其他法令有特別規定者，不在
      此限。」而此規定係有關其他法律有刑罰或保安處分之規
      定時，亦應一同適用刑法總則之法律適用準據條文，故本
      件直接適用新修正之刑法第11條規定作為引用刑法總則相
      關規定之準據。
（２）修正後刑法第28條關於成立共同正犯之標準，將原來共同
      正犯之共同「實施」犯罪，改為共同「實行」犯罪。是以
      本件被告所為如事實欄所示之共同犯罪行為，依修正前、
      後之刑法第28條，均應以共同正犯論，適用修正後刑法第
      28條並無較為有利之情形。
（３）修正後刑法第56條有關連續犯、第55條關於牽連犯之規定
      業已刪除。改為一罪一罰，兩相比較自以連續犯之ㄧ罪論
      ，及牽連犯之從一重處斷，為有利被告。
（４）修正前刑法第64條規定「死刑不得加重。死刑減輕者，為
      無期徒刑，或15年以下12年以上有期徒刑。」修正前刑法
      第65條規定「無期徒刑不得加重。無期徒刑減輕者，為7
      年以上有期徒刑。」修正後刑法第64條規定「死刑不得加
      重。死刑減輕者，為無期徒刑。」第65條規定「無期徒刑
      不得加重。無期徒刑減輕者，為20年以下15年以上有期徒
      刑。」，比較修正前後、均以修正前刑法較為有利被告。
（５）修正前刑法第33條第5款規定，罰金刑為1銀元以上，而有
      關銀元與新台幣之折算標準，依現行法規所定貨幣單位折
      算新臺幣條例第2條規定，1銀元係折算為3元新臺幣。而
      修正後刑法第33條第5款將罰金刑提高為新臺幣1千元以上
      ，並以百元計算之。則最低度罰金，以修正前為有利被告
      。
（６）修正前刑法第36條規定「褫奪公權者，褫奪下列資格：
      一、為公務員之資格。二、為公職候選人之資格。三、行
      使選舉、罷免、創制、複決之資格。」修正後第36條規定
      「奪公權者，褫奪下列資格：一、為公務員之資格。二、
      為公職候選人之資格。」修正前後刑法第37條第1項同規
      定「宣告死刑或無期徒刑者，宣告褫奪公權終身。」比較
      修正前後刑法規定，係以修正後刑法有利於被告甲○○，
      然褫奪公權為從刑，法律適用應整體比較，且不得割裂適
      用，本件經綜合比較結果，尤以連續犯之處斷，整體適用
      修正前刑法仍較有利於被告甲○○，故就有關褫奪公權之
      從刑部分仍依修正前刑法為之。
（７）懲治走私條例第2條雖於95年5月30日修正公布，自95年7
      月1日施行，但該條修正係維持第1項之處罰規定不變，將
      原條文第2項「以犯前項之罪為常業者，處3年以上10年以
      下有期徒刑，得併科新臺幣500萬元以下罰金。」規定刪
      除，至第3項原規定「第1項之未遂犯罰之。」其為配合第
      3項之刪除而修正為「前項之未遂犯罰之。」原第4項則遞
      移為第3項，實質內容均未變動、被告甲○○所為共同私
      運管制物品進口犯行而言，其行為前後之刑罰法律並未變
      更。
綜上比較，依刑法第2條第1項規定，應適用行為時法。
四、核被告所為，係犯毒品危害防制條例第4條第1項之運輸第一
    級毒品罪、槍砲彈藥刀械管制條例第8條第1項、第12條第1
    項運輸手槍、子彈罪、懲治走私條例第2條第1項之私運管制
    物品進口罪。被告之私運毒品海洛因、槍彈行為，係利用
    不知情之運送業者為之，為間接正犯。被告如事實欄二所
    示犯行，就走私運輸毒品海洛因及制式轉輪手槍、子彈與廖
    正雄、泰籍成年男子「勇仔」及同案被告彭上展，有犯意絡
    及行為分擔；如事實欄三所示犯行，就走私運輸毒品海洛因
    ，與廖正雄、鍾萬億、綽號「勇仔」泰籍成年男子、王俊鵬
    有犯意聯絡、行為分擔實施，均為共同正犯。被告如事實
    欄二所示行為，係一行為犯毒品危害防制條例第4條第1項之
    運輸第一級毒品罪、槍砲彈藥刀械管制條例第8條第1項、第
    12條第1項運輸手槍、子彈罪、懲治走私條例第2條第1項之
    私運管制物品進口罪；事實欄三所示之以一行為犯毒品危害
    防制條例第4條第1項之運輸第一級毒品罪、懲治走私條例第
    2條第1項之私運管制物品進口罪；均係想像競合犯，應分別
    從一重之運輸第一級毒品罪處斷。被告前後二次運輸第一
    級毒品罪，犯罪時間近接、罪名相同，顯係基於概括犯意為
    之，為連續犯，以犯一罪論，依法除該罪之法定本刑為死刑
    及無期徒刑部分不加重外，而罰金刑部分，因被告所犯已是
    重罪，則罰金刑予以加重，似無實益，爰不予加重。起訴
    書雖漏未記載被告犯懲治走私條例第2條第1項之私運管制物
    品進口罪，惟此部分既與起訴之共同運輸第一級毒品罪間，
    有想像競合犯之裁判上一罪關係，為起訴效力所及，本院自
    得加以審究。又被告參與犯罪情節、私運毒品海洛因數量
    之鉅，並無任何堪予憫恕之情事，辯護人請求從輕量刑，殊
    屬無據、無從採取。
五、原審比較新舊法，適用毒品危害防制條例第4條第1項、第18
    條第1項前段、第19條第1項，槍砲彈藥刀械管制條例第8條
    第1項、第12條第1項，懲治走私條例第2條第1項、刑法第2
    條第1項前段、刑法第11條、修正前刑法第28條、第55條、
    第56條、第37條第1項、第38條第1項第1款、第42條第3項等
    規定，並審酌被告之犯罪動機、目的、手法、參與情節、私
    運槍彈、鉅量海洛因對社會秩序、國民健康損害程度及考量
    其等犯罪後尚能交代各犯罪關係人及犯罪過程之態度等一切
    情狀，量處無期徒刑，併科罰金新臺幣50萬元，褫奪公權終
    身、並諭知科罰金如易服勞役以與6個月之日數比例折算（
    按修正前刑法第42條第2項前段規定：「易服勞役以1元以上
    3元以下折算1日。但勞役期間不得逾6個月。」第3項規定「
    罰金總額折算逾6個月之日數者，以罰金總額與6個月之日數
    比例折算。」再依修正前罰金罰鍰提高標準條例第2條前段
    規定（已於95年5月17日修正時刪除，於95年7月1日施行）
    ，就其原定數額提高為100倍折算1日。因此，修正前刑法之
    易服勞役折算標準，係以銀元100元（即新臺幣300元）以上
    300元（即新臺幣900元）以下折算1日，且勞役期限不得逾6
    個月。修正後刑法第42條第3項規定：「易服勞役以新臺幣1
    仟元、2仟元或3仟元折算1日。但勞役期限不得逾1年。」第
    4項規定「罰金總額折算逾1年之日數者，以罰金總額與1年
    之日數比例折算。依前項所定之期限，亦同。」本件被告所
    犯，其應諭知之併科罰金金額，當非少數，則易服勞役期間
    必長，比較修正前後之易服勞役折算標準及勞役期間上限，
    以適用修正前之規定較有利於被告）。暨以扣案如附表一所
    示制式轉輪手槍與試射所餘制式子彈，為違禁物，基於論罪
    科刑法律不得割裂適用法則，依修正前刑法第38條第1項第1
    款諭知沒收，試射子彈共計3發，因其火藥用盡、彈頭、彈
    殼分離，失去殺傷力，非違禁物，亦非被告所有，故不諭知
    沒收；附表二編號一、二所示之驗餘毒品海洛因磚為第一級
    毒品，均依毒品危害防制條例第18條第1項前段規定沒收銷
    燬之，化驗用盡之海洛因已因不存，無須諭知沒收銷燬；如
    附表三編號一、所示財物分為共犯廖正雄犯本件運輸第一級
    毒品罪所得財物，就廖正雄所先拿得130萬元報酬雖尚未分
    予被告，然依共犯同責原則及毒品危害防制條例第19條第1
    項規定，仍應分於被告刑宣告項下諭知沒收，如全部或一部
    不能沒收時，則以其財產抵償之。經核認事用法均無不合。
    被告上訴意旨，仍執陳詞，否認犯行，為無理由，應予駁回
    。
六、公訴意旨另以：94年12月間，被告甲○○、廖正雄、鍾萬億
    在泰國清邁，由甲○○出面以每1塊海洛因磚泰銖1萬元代價
    委託綽號「勇仔」泰籍男子代其在泰國以傢俱木製品名義報
    關，嗣由王俊鵬將夾藏20塊海洛因磚之毒品於傢俱內，於95
    年1月19日運輸，自基隆港入境，由在台北縣土城市不詳姓
    名之人所領取（此次未查獲）。認被告甲○○上述行為涉犯
    毒品危害防制條例第4條第1項運輸第一級毒品罪乙節。按刑
    事訴訟法第154條第2項明定「犯罪事實應依證據認定之，無
    證據不得認定犯罪事實。」同法第156條第2項亦規定「被告
    或共犯之自白，不得作為有罪判決之唯一證據，仍應調查其
    他必要之證據，以察其是否與事實相符。」檢察官認被告有
    此部份運輸第一級毒品犯行，主要係以被告自白為憑，惟共
    犯廖正雄、鍾萬億並未到案，被告雖供承其獲有20萬泰銖入
    帳於泰國曼谷盤古銀行帳戶作為報酬，然檢察官未提出相關
    銀行入帳資料、亦未查扣其犯罪所得，而本件同案被告陳登
    岳所實施之幫助運輸毒品海洛因犯行，與此部分犯罪之實施
    並無相關，檢察官復於起訴書中載明該次私運之毒品海洛因
    並未查獲，則其等是否真有私運海洛因之行為，除被告自白
    外，別無其他佐證，無從探究被告自白之真實性，亦即無法
    查明被告自白是否與事實相符，揆諸首開規定，此部分犯罪
    欠缺證據證明，而公訴意旨認被告此部份，與前述有罪部份
    ，有連續犯之裁判上一罪關係，爰不另為無罪之諭知。
據上論斷，應依刑事訴訟法第368條，判決如主文。
本案經檢察官賴俊雄到庭執行職務。
中    華    民    國    98    年    3     月    13    日
                  刑事第十八庭審判長法  官  吳鴻章
                                    法  官  陳健順
                                    法  官  周政達
以上正本證明與原本無異。
如不服本判決，應於收受送達後10日內向本院提出上訴書狀，其
未敘述上訴之理由者並得於提起上訴後10日內向本院補提理由書
（均須按他造當事人之人數附繕本）「切勿逕送上級法院」。
                                    書記官  廖純瑜
中    華    民    國    98    年    3     月    13    日
附錄本案論罪科刑法條全文：
毒品危害防制條例第4條
製造、運輸、販賣第一級毒品者，處死刑或無期徒刑；處無期徒
刑者，得併科新臺幣1千萬元以下罰金。
製造、運輸、販賣第二級毒品者，處無期徒刑或7年以上有期徒
刑，得併科新臺幣7百萬元以下罰金。
製造、運輸、販賣第三級毒品者，處5年以上有期徒刑，得併科
新臺幣5百萬元以下罰金。
製造、運輸、販賣第四級毒品者，處3年以上10年以下有期徒刑
，得併科新臺幣3百萬元以下罰金。
製造、運輸、販賣專供製造或施用毒品之器具者，處1年以上7年
以下有期徒刑，得併科新臺幣1百萬元以下罰金。
前五項之未遂犯罰之。
槍砲彈藥刀械管制條例第8條
未經許可，製造、販賣或運輸鋼筆槍、瓦斯槍、麻醉槍、獵槍、
空氣槍或第4條第1項第1款所定其他可發射金屬或子彈具有殺傷
力之各式槍砲者，處無期徒刑或5年以上有期徒刑，併科新臺幣1
千萬元以下罰金。
未經許可，轉讓、出租或出借前項所列槍枝者，處5年以上有期
徒刑，併科新臺幣1千萬元以下罰金。
意圖供自己或他人犯罪之用，而犯前二項之罪者，處無期徒刑或
7年以上有期徒刑，併科新臺幣1千萬元以下罰金。
未經許可，持有、寄藏或意圖販賣而陳列第1項所列槍枝者，處3
年以上10年以下有期徒刑，併科新臺幣700萬元以下罰金。
第1項至第3項之未遂犯罰之。
槍砲彈藥刀械管制條例第12條
未經許可，製造、販賣或運輸子彈者，處1年以上7年以下有期徒
刑，併科新台幣500萬元以下罰金。
未經許可，轉讓、出租或出借子彈者，處6月以上5年以下有期徒
刑，併科新台幣300萬元以下罰金。
意圖供自己或他人犯罪之用，而犯前二項之罪者，處3年以上10
年以下有期徒刑，併科新台幣700萬元以下罰金。
未經許可，持有、寄藏或意圖販賣而陳列子彈者，處5年以下有
期徒刑，併科新台幣300萬元以下罰金。
第1項至第3項之未遂犯罰之。
懲治走私條例第2條
私運管制物品進口、出口逾公告數額者，處7年以下有期徒刑，
得併科新臺幣300萬元以下罰金。
前項之未遂犯罰之。
第一項所稱管制物品及其數額，由行政院公告之。
附表一
編號     物件名稱
一       美國COLT廠製DETECTIVE SPECIAL 型口徑0.38 吋
         制式轉輪手槍乙枝
二       口徑0.38吋之制式子彈19發
附表二
編號     物件名稱
一       19塊海洛因磚（驗後淨重6763.92 公克）
二       55又3分之2塊海洛因磚（驗後淨重19723.42公克）
附表三
編號     所得財物（新臺幣）    所得人
一       130萬元               共犯廖正雄


司法院資訊處製作；財團法人民間司法改革基金會備份。
